【裁判字號】    99,審易,1609
【裁判日期】    991015
【裁判案由】    毒品危害防制條例
【裁判全文】
臺灣士林地方法院刑事判決            99年度審易字第1609號
公  訴  人  臺灣士林地方法院檢察署檢察官
被      告  甲○○
上列被告因違反毒品危害防制條例案件，經檢察官提起公訴（99
年度毒偵字第1581號），被告於本院準備程序中就被訴事實為有
罪陳述，經本院裁定改依簡式程序審理，並判決如下：
    主  文
甲○○施用第二級毒品，累犯，處有期徒刑柒月。
    事  實
一、甲○○前因施用毒品案件，經本院裁定送觀察、勒戒後，認
    無繼續施用毒品之傾向，於民國88年6 月11日執行完畢釋放
    出所，並由臺灣士林地方法院檢察署檢察官以88年度偵字第
    5664號為不起訴處分確定。又因施用毒品案件，經本院裁定
    送觀察、勒戒後，認有繼續施用毒品之傾向，經裁定令入戒
    治處所施以強制戒治，後因執行成效良好，經本院裁定停止
    戒治，所餘戒治期間付保護管束，然甲○○於保護管束期間
    內，因違反保護管束情節重大，再經本院裁定撤銷停止戒治
    ，令入戒治處所強制戒治，於91年1 月23日執行完畢；至刑
    事追訴部分，則經本院以89年度士簡字第210 號判決處有期
    徒刑6 月確定。甲○○復於前揭觀察、勒戒及強制戒治執行
    完畢後5 年內，先於90年間，因施用毒品案件，經本院以90
    年度訴字第425 號判決處有期徒刑10月確定，上開2 案嗣經
    裁定定應執行有期徒刑1 年2 月確定，於92年3 月23日執行
    完畢。再於95年間，因施用毒品案件，經本院分別以95年度
    易字第250 號判決處有期徒刑8 月確定、97年度易字第104
    號判決處有期徒刑9 月確定，及97年度易字第721 號判決處
    有期徒刑6 月、6 月，應執行有期徒刑10月確定，前1 案於
    96年5 月17日縮刑期滿執行完畢，後2 案嗣經裁定定應執行
    有期徒刑1 年6 月確定，於99年2 月5 日縮刑期滿執行完畢
    。詎其猶不知悛悔，復基於施用第二級毒品甲基安非他命之
    犯意，於99年6 月28日為警採尿往前回溯4 日內之某時許，
    在不詳處所，施用甲基安非他命1 次。嗣因其為毒品列管人
    口，經臺北市政府警察局北投分局員警通知於99年6 月28日
    採尿送驗，始查悉上情。
二、案經臺北市政府警察局北投分局報告臺灣士林地方法院檢察
    署檢察官偵查起訴。
    理  由
一、前揭犯罪事實，業據被告甲○○於本院準備程序及審理時坦
    承不諱（見本院卷第24頁背面、第26頁背面），又被告於99
    年6 月28日接受採尿，經送台灣尖端先進生技醫藥股份有限
    公司以酵素免疫分析法初驗後，再以氣相層析質譜儀法複驗
    ，證實該尿液呈甲基安非他命陽性反應，有臺北市政府警察
    局北投分局查獲毒品案件尿液送驗記錄簿（編號：025851號
    ）及該公司於99年7 月9 日出具之濫用藥物檢驗報告各1 紙
    附卷可稽（附於偵卷第6 頁至第7 頁、第10頁）。足認被告
    前述自白與事實相符，堪可採信，本案事證明確，被告犯行
    堪予認定。
二、按毒品危害防制條例於92年7 月9 日修正公布，自93年1 月
    9 日施行，其中第20條、第23條將施用毒品之刑事處遇程序
    區分為「初犯」、「5 年內再犯」、「5 年後再犯」。依其
    立法理由之說明：「初犯」，經觀察、勒戒或強制戒治，應
    為不起訴處分或不付審理之裁定；經觀察、勒戒或強制戒治
    執行完畢釋放後，「5 年內再犯」者，因其再犯率甚高，原
    實施之觀察、勒戒及強制戒治既已無法收其實效，爰依法追
    訴或裁定交付審理。至於經觀察、勒戒或強制戒治執行完畢
    釋放，「5 年後再犯」者，前所實施之觀察、勒戒或強制戒
    治已足以遮斷其施用毒品之毒癮，為期自新及協助其斷除毒
    癮，仍用「初犯」規定，先經觀察、勒戒或強制戒治之程序
    。從而，依修正後之規定，祇於「初犯」及「5 年後再犯」
    2 種情形，有其追訴條件之限制，即須於初犯經觀察、勒戒
    或強制戒治釋放後，5 年內均無施用毒品之行為，始能認其
    前所實施之觀察、勒戒或強制戒治已足遮斷毒癮，而得於5
    年後再犯時，再予適用初犯之規定，重行觀察、勒戒等程序
    。倘5 年內已經再犯，經依法再為保安處分或追訴處罰，縱
    其第3 次（或第3 次以上）施用毒品之時間，在初犯之保安
    處分執行完畢釋放5 年以後，即與「5 年後再犯」之情形有
    別，且因已於「5 年內再犯」，顯見其再犯率甚高，原實施
    觀察、勒戒或強制戒治，已無法收其實效，自無再經觀察、
    勒戒及強制戒治之必要，應由檢察官逕行起訴，始符新法修
    正之本旨（最高法院97年第5 次刑事庭會議決議、97年度台
    非字第540 號判決參照）。查本案被告前因施用毒品案件，
    經本院裁定送觀察、勒戒及強制戒治，於執行完畢後5 年內
    再犯施用毒品罪，業經追訴及判處罪刑確定等情，有臺灣高
    等法院被告前案紀錄表在卷可稽，是本案被告所為施用毒品
    之犯行，距離前開觀察、勒戒及強制戒治執行完畢釋放雖已
    逾5 年，惟被告於上開觀察、勒戒及強制戒治執行完畢後5
    年內，既已再犯施用毒品罪，並經追訴、處罰，揆諸前揭說
    明，其本次犯行即與毒品危害防制條例第20條第3 項所稱之
    「5 年後再犯」有別，是公訴人依法追訴，於法並無不合，
    本院自應依法論科。
三、核被告甲○○所為，係犯毒品危害防制條例第10條第2 項之
    施用第二級毒品罪，其施用前持有之低度行為，應為施用之
    高度行為所吸收，不另論罪。又被告有如事實欄所載前案科
    刑及執行之情形，有臺灣高等法院被告前案紀錄表附卷可參
    ，其於有期徒刑執行完畢後5 年內，故意再犯本案有期徒刑
    以上之罪，為累犯，應依刑法第47條第1 項之規定加重其刑
    。爰審酌被告曾因施用毒品犯行而送觀察、勒戒、強制戒治
    及法院判處罪刑確定，仍不知悛悔，復再施用第二級毒品，
    顯見其無戒絕之決心，惟念其施用毒品乃戕害自己身心健康
    ，尚未危及他人，且本次施用毒品犯行僅1 次，並考量其犯
    後終能於本院審理時坦承犯行之犯後態度，兼衡其犯罪之動
    機、目的、智識程度等一切情狀，量處如主文所示之刑，以
    示懲儆。
據上論斷，應依刑事訴訟法第273 條之1 第1 項、第299 條第1
項前段，毒品危害防制條例第10條第2 項，刑法第11條前段、第
47條第1 項，判決如主文。
本案經檢察官顏珮珊到庭執行職務。
中    華    民    國    99    年    10    月    15    日
                  刑事第一庭法  官  莊明達
以上正本證明與原本無異。
如不服本判決應於收受判決後10日內向本院提出上訴書狀，並應
敘述具體理由；其未敘述上訴理由者，應於上訴期間屆滿後20日
內向本院補提理由書。
                            書記官  丁梅芬
中    華    民    國    99    年    10    月    15    日
附錄本件論罪科刑依據法條全文：
毒品危害防制條例第10條：
施用第一級毒品者，處六月以上五年以下有期徒刑。
施用第二級毒品者，處三年以下有期徒刑。

司法院資訊處製作；財團法人民間司法改革基金會備份。
